【裁判字號】    96,抗,2115
【裁判日期】    970115
【裁判案由】    假處分
【裁判全文】
臺灣高等法院民事裁定                  96年度抗字第2115號
抗  告  人  丑○○
            子○○
            寅○○
            壬○○
            辰○○
            甲○○
            辛○○
            丙○○
            己○○
            卯○○
            庚○○
            乙○○
            戊○○
            丁○○
            癸○○
上列抗告人因與相對人財政部國有財產局臺灣北區辦事處宜蘭分
處間假處分事件，對於中華民國96年11月2日臺灣宜蘭地方法院
96年度裁全字第994號所為裁定提起抗告，本院裁定如下：
      主      文
抗告駁回。
抗告費用由抗告人負擔。
      理      由
一、本件相對人聲請意旨略以：坐落宜蘭縣宜蘭市○○○段七結
    小段105之25地號土地（下稱系爭土地）為國、私共有土地
    ，國有之應有部分為4/24（下稱系爭應有部分），餘為抗告
    人等15人及案外人張阿墻等12人共有。抗告人等15人於民國
    （下同）96年10月23日通知伊依土地法第34條之1出售系爭
    土地，限期請伊行使優先承買權，伊評估該出售價格與市價
    有間，抗告人等15人顯欲以低價鯨吞其他共有部分，是本案
    亟待雙方協議或提共有物分割之本案訴訟，恐抗告人等15
    人將系爭應有部分之所有權為移轉或其他處分行為，致請求
    標的現狀變更，日後有難以保障伊之權益，聲請供擔保後，
    准許本件假處分等語。
二、原法院則以：相對人所述事實，業據提出土地登記謄本、兩
    造往來函件，並陳明願供擔保以補釋明之不足，於法尚無不
    合，爰酌定擔保金額准許之。
三、抗告意旨略以：
  (一)聲請假處分限於相對人對伊等15人有一「本案請求標的」存
    在，而此請求標的將因伊等之特定行為而使現狀變更，致日
    後有不能或甚難強制執行之虞，為保全強制執行方得為之。
    伊等係依土地法第34條之1出售共有土地，且已通知相對人
    行使優先承買權，伊等所行使者係法定權利，欲使共有土地
    所有權無法移轉登記予買受人，相對人即應行使優先承買權
    ，否則土地法第34條之1之規定豈非具文，共有土地只要無
    不能分割之限制，一律應為協議分割，並於協議不成時訴請
    判決分割，而不得依土地法第34條之1規定處分。相對人既
    未主張優先承買權，顯無得阻止伊等依土地法第34條之1出
    售共有土地之本案請求標的存在，原裁定與法有違，應予廢
    棄。
  (二)系爭土地為非方正之袋地，價格低落，伊等與買受人議定之
    交易價格並未偏離市場行情，若認價格過低，自得依同一價
    格優先承買，並無何不公。且系爭土地部分共有人依應有部
    分換算土地面積狹小，原物分割亦甚困難，合併處分對共有
    人均為有利。
四、按「民事訴訟法第532條第1項規定：『債權人就金錢請求以
    外之請求，欲保全強制執行者，得聲請假處分』。該假處分
    所保全者既為金錢請求以外之請求，則債權人對債務人起訴
    ，應以所保全之金錢請求以外之請求為其訴訟標的，始得謂
    係其本案訴訟。」（最高法院84年台抗字第594號裁定意旨
    參照）。次按「假處分為保全強制執行方法之一種，苟合於
    假處分要件，並經債權人表明假處分之原因存在，法院即得
    為假處分之裁判，至債權人所主張欲保全之請求是否確屬存
    在，乃屬本案訴訟應待審理之問題，非假處分程序所能解決
    。」（最高法院79年台抗字第216號裁定意旨參照）
五、經查，相對人於原法院主張本案亟待雙方協議或提共有物分
    割之本案訴訟，並提出土地登記簿謄本、兩造間之往來函件
    等為證，可認其所主張欲保全之本案訴訟已為相當之釋明。
    至就本件有假處分之原因，相對人於原法院亦主張：「抗告
    人等15人已通知伊依土地法第34條之1規定出售系爭土地，
    限期請伊行使優先承買權，恐抗告人等15人將系爭應有部分
    之所有權移轉或為其他處分行為，致請求標的現狀變更，日
    後有難以保障伊之權益」等語，則衡諸常情，本件請求標的
    之現狀變更，有日後不能強制執行，或甚難執行之虞，確屬
    可能，縱相對人釋明尚難認為充足，惟其既陳明願供擔保，
    本院認足補其釋明之欠缺，其請求自應准許。至於抗告人等
    所稱相對人聲請假處分並無得阻止抗告人等依土地法第34條
    之1規定出售共有土地之本案請求標的存在等語，惟若相對
    人就系爭土地提起分割共有物之訴獲得勝訴判決，尚難謂無
    法阻止抗告人等依土地法第34條之1規定出售共有土地，至
    於本案訴訟是否勝訴，則屬訴有無理由之問題，是抗告人等
    15人所稱相對人應依土地法第34條之1行使優先承買權，否
    則土地法第34條之1規定豈非具文，且系爭土地為非方正之
    袋地，原物分割甚困難，合併處分實較有利於共有人等語即
    使屬實，揆諸前開說明，亦屬本案實體上之爭執，非保全程
    序中所得審究。抗告人等據以對原裁定聲明不服，不能認有
    理由。從而，原裁定命相對人供擔保後，得對系爭土地在系
    爭應有部分之範圍內予以假處分，核無不合。抗告意旨指摘
    原裁定不當，求予廢棄，為無理由，應予駁回。
據上論結，本件抗告為無理由，爰裁定如主文。
中    華    民    國    97    年    1     月    15    日
                      民事第三庭
                        審判長法  官 林敬修
                              法  官 藍文祥
                              法  官 黃騰耀
正本係照原本作成。
本裁定除以適用法規顯有錯誤為理由，並經本院許可外，不得再
抗告。如提起再抗告，應於收受後10日內委任律師為訴訟代理人
向本院提出再抗告狀。並繳納再抗告費新台幣1000元。
中    華    民    國    97    年    1     月    16    日
                              書記官 秦仲芳


司法院資訊處製作；財團法人民間司法改革基金會備份。
